【裁判字號】    94,訴,634
【裁判日期】    950823
【裁判案由】    清償借款
【裁判全文】
臺灣板橋地方法院民事判決               94年度訴字第634號
原      告  乙○○
被      告  甲○
上列當事人間請求清償借款事件，經本院於民國95年8月9日言詞
辯論終結，判決如下：              ?
    主  文
原告之訴及假執行之聲請均駁回。
訴訟費用由原告負擔。
    事實及理由
一、原告起訴主張：原告於民國79年5 月19日下午，介紹訴外人
    葉英三向原告借款新台幣（下同）1,000,000 元，並由被告
    擔任保證人，約定清償日為自借款日起算7 個月即79年12月
    19日到期，屆期如借款人葉英三未依約償還時，則由被告負
    保證清償之責任。詎借款人葉英三屆期後將借款交付被告轉
    交原告，惟被告並未依約轉交，則依法應由被告負清償之責
    ，遂起訴請求被告履行保證責任。並聲明：被告應給付原告
    1,000, 000元，及自79年5 月19日起至清償日止，按年息百
    分之五計算之利息，並願供擔保請准宣告假執行。
二、被告則以：原告所提出之借據及借款保證書，其上原記載借
    款日為69年，卻遭原告偽造後變更為79年，並於空白處自行
    添加編寫，又盜刻被告之印章；且系爭債權債務關係，已罹
    於時效而消滅，被告援引時效之抗辯，原告之請求應無理由
    等語，資為抗辯。並聲明：原告之訴駁回。
三、兩造不爭執之事實：被告曾介紹訴外人葉英三向原告借款1,
    000,000 元，由被告擔任保證人，約定如屆期借款人葉英三
    未全部清償，則由被告負保證清償之責任。
四、本件兩造有爭執之點在於：原告之借款返還請求權是否已罹
    於時效而消滅？資論述如下。
五、原告主張被告於79年5 月19日下午，介紹訴外人葉英三向伊
    借款，並由被告擔任保證人；被告則主張該借款返還請求權
    已罹於時效而消滅。經查，原告主張，於系爭借款發生同日
    之上午，被告自己亦向其借款1,000,000 元，被告對此亦不
    否認，據此，則系爭以葉英三為借款人、被告擔任保證人、
    金額為1,000,000 元之借款，及前述被告為借款人、金額為
    1,000,000 元之借款，確實係發生於同一日之事實，足堪認
    定。再查，上述以被告為借款人、金額為1,000,000 元之借
    款，其借款日係發生於69年5 月19日，此一事實業經臺灣高
    等法院於94年度上易字第896 號民事案件中，將該借款切結
    書，送請法務部調查局鑑定屬實，此有臺灣高等法院94年度
    上易字第896 號民事確定判決書1 份在卷可查，則依上開說
    明可知，系爭以葉英三為借款人、被告為保證人、金額0000
    000 元之借款，其借款發生日亦應為同日即69年5 月19日無
    訛，此一事實，應足以認定。
六、按請求權，因十五年間不行使而消滅。但法律所定期間較短
    者，依其規定，民法第125 條定有明文。再按，主債務人所
    有之抗辯，保證人得主張之。民法第742 條第1 項亦有明文
    。本件借款之發生日期既為69年5 月19日，已詳如前述，則
    依原告提出之借款保證書之記載，借款期限為7 個月意即至
    69 年12 月19日到期，既自69年12月19日起開始進行時效之
    計算，而原告遲至94年2 月21日始為本件起訴請求，顯已逾
    15年之時效期間，被告援引保證人所得為之時效抗辯，與法
    即無不合，應予准許。
七、從而，原告本於消費借貸、保證之法律關係，訴請被告給付
    1,000,000 元及自78年5 月19日起至清償日止，按年息百分
    之五計算之利息，為無理由，不應准許，應予駁回。原告受
    敗訴判決，其假執行之聲請即失所依據，應併予駁回。
八、因本案事證已臻明確，兩造其餘主張陳述及所提之證據，均
    毋庸再予審酌，附此敘明。
九、據上論斷：原告之訴為無理由，並依民事訴訟法第78條判決
    如主文。
中    華    民    國    95    年    8     月    23    日
                    民事第三庭法  官  邱育佩
以上正本係照原本作成
如對本判決上訴，須於判決送達後20日內向本院提出上訴狀
中    華    民    國    95    年    8     月    23    日
                            書記官  王苑琦


司法院資訊處製作；財團法人民間司法改革基金會備份。
